【裁判字號】    89,易,3395
【裁判日期】    900307
【裁判案由】    詐欺
【裁判全文】
臺灣臺中地方法院刑事判決                        八十九年度易字第三三九五號
    公  訴  人    臺灣臺中地方法院檢察署檢察官
    被      告    甲○○
右列被告因詐欺案件，經檢察官提起公訴（八十八年度偵緝字第二九八號），本院判
決如左：
    主    文
甲○○無罪。
    理    由
一、公訴意旨略以：被告甲○○明知自己經濟狀況不佳，已無支付能力，竟意圖為自
    己不法之所有及得財產上之不法利益，復基於概括之犯意，自民國（下同）八十
    七年十一月二十八日起至八十八年元月十二日止，連續至台中市○○路二二二號
    告訴人乙○○所經營之寶麗晶ＫＴＶ飲酒消費，每次均以簽帳方式付款，致使寶
    麗晶ＫＴＶ人員，誤信其有付帳能力，而交付酒菜，並召來小姐坐檯陪酒，共計
    積欠新台幣（下同）二十九萬七千三百元。被告甲○○於八十八年一月十二日交
    付發票人為丙○○（業經檢察官為不起訴處分確定），以誠泰商業銀行為付款人
    ，帳號為一００四三九號，票號為ＪＢ0000000號，面額為十八萬五千元
    ，發票日為八十八年三月十日之支票一紙予乙○○做為支付酒帳之用，惟支票屆
    期經提示，因「印鑑不符」而不獲兌現，乙○○始知受騙。因認被告涉有刑法第
    三百三十九條第一項之詐欺取財罪及同條第二項之詐欺得利罪嫌云云。
二、按犯罪事實應依證據認定之，無證據不得推定其犯罪事實，刑事訴訟法第一百五
    十四條定有明文。又刑法第三百三十九條第一項詐欺取財罪之成立，須行為人主
    觀上有為自己或第三人不法之所有，客觀上係以詐術使人將本人或第三人之物交
    付為構成要件。而所謂以詐術使人交付財物，必須行為人確有施用詐術，被詐欺
    人因其詐術陷於錯誤，而交付財物之因果聯鎖。若其並未施用詐術，或所用方法
    不能認為詐術，或不致使人陷於錯誤，即不構成該罪。（最高法院四十六年台上
    字第二六０號判例參照）。訊據被告甲○○固坦承有積欠前述寶麗晶ＫＴＶ二十
    九萬七千三百元酒帳等情不諱，惟堅決否認有何詐欺之犯行，辯稱略以：伊確實
    有去那裡消費，有付過一、二萬元現金，伊沒有詐欺，支票係伊收來之客票，後
    來因伊生意不好，伊沒錢可付，伊有在支票上背書，伊朋友叫丁○○，只知道住
    台中市○○○街三十六號或三十八號，伊去找過，沒找到人，丁○○有欠伊二十
    萬元，開二張面額各十萬元支票給伊，一張伊自己用，一張交給乙○○付酒帳，
    後來伊自己那張也沒兌現，伊去找丁○○，丁○○才又交給伊這張十八萬五千元
    支票，伊不認識發票人丙○○，支票退票後就找不到丁○○等語。經查被告甲○○所交付予告訴人乙○○做為支付酒帳之前開支票，係丙○○因國民身分證遺失
    而遭人冒名至誠泰商業銀行開戶，業據丙○○到庭證述屬實，惟參以被告甲○○
    與丙○○並不相識，且於交付支票予告訴人乙○○時，被告甲○○亦有在支票背
    書，以示對該支票之兌現負責等觀之，被告於消費時主觀上應仍有支付酒帳之意
    ，實難僅因該支票其後經提示未獲兌現，即遽推論被告於消費之初即具不法所有
    之詐欺意圖。次查被告亦確實持有丁○○所交付之面額為十萬元，發票人為蕭光
    志之支票，其後亦遭退票，業經被告於本院審理時庭呈且經本院當庭勘驗屬實而
    予發還，是被告辯稱前開十八萬五千元支票係丁○○所交付，衡情亦與事實相符
    而堪採信；又丁○○迭經本院傳喚均未到庭，亦無證據證明被告所交付予告訴人
    乙○○之前開支票係被告冒名所開戶而簽發之支票，況交付客票亦屬現今工商社
    會交易之常態，難謂被告對於因商場上交易過程而持有支票遭退票，即令其負詐
    欺之罪責。末查被告與告訴人於本院審理中亦達成民事和解，此有和解書一紙在
    卷足參，亦徵被告於消費之初尚無不法所有之詐欺意圖甚明。綜上所述，揆諸前
    開最高法院判例意旨，被告所為，核與刑法第三百三十九條第一項、第二項之詐
    欺取財罪及詐欺得利罪之構成要件尚屬有間，本件純屬債務不履行之民事糾葛，
    尚難以被告所交付之支票未獲兌現，即論被告以詐欺取財及詐欺得利罪。此外，
    本院復查無其他積極證據足以證明被告有詐欺之情事，自應為無罪之諭知。
據上論斷，應依刑事訴訟法第三百零一條第一項，判決如主文。
本案經檢察官林文亮到庭執行職務。
中        華        民        國      九十      年    三    月    七    日
                                    臺灣臺中地方法院刑事第一庭
                                        法  官  簡  賢  坤
右正本證明與原本無異。
如不服本判決，應於判決送達後十日內向本院提出上訴狀，上訴於臺灣高等法院臺中
分院( 須附繕本 )。
                                        書記官
中        華        民        國      九十      年    三    月    七    日


司法院資訊處製作；財團法人民間司法改革基金會備份。
